# 股改折股评估减值

提问人：jiuzhouhaotian 时间：2014-07-01 15:25:20
母公司对子公司出资 1000 万，子公司成立初期无收入只有费用，累计亏损 100 万，子公司净资产 900 万。母公司个别报表审计后净资产 5000 万，因子公司亏损评估确认减值 100 万，评估师确认母公司评估后净资产 4900 万（假设无其他评估增减值因素）。考虑到子公司的亏损是暂时性，母公司长期股权投资不确认减值。折股时，考虑到存在评估减值，按照审计后净资产折股，股本 4500 万，资本公积 500 万。
以上处理是否存在出资不实的问题？是否应该在审计评估基准日前由实际控制人对子公司予以捐赠，计入资本公积 100 万？ 以上股改假如已完成工商登记，工商局未提出异议，是否需要补救？监管机关可能对此是什么态度？

回答人：chenyiwei
这里需要关注的是“评估值低于账面价值”和“减值”的关系。这种情况在对子公司的长期股权投资改用成本法核算后更加明显。 现在以改制为目的的评估（包括国有企业的公司制改建和有限责任公司整体变更为股份有限公司），基本上都是采用成本法评估，因此如果子公司因为亏损导致净资产减少，且其资产的重置成本无明显的增值因素（如该子公司无土地及房产的情况），则其评估值确实会低于账面价值，但这种情况只是表明可能存在减值的迹象，提示企业根据资产减值准则的要求进一步测算其可收回金额，但不一定意味着已经发生减值，需要计提减值准备。这是由于：会计上的资产减值准则对“可收回金额”的定义是“资产的公允价值减去处置费用后的净额与资产预计未来现金流量的现值两者之间较高者”，而前者接近于市场法的评估结果；后者接近于收益法的评估结果。成本法的评估结果既不代表“资产的公允价值减去处置费用后的净额”，也不代表“资产预计未来现金流量的现值”，所以成本法下的评估值不能直接作为确定可收回金额的依据。中评协 2007 年发布的《以财务报告为目的的评估指南[试行]》（中评协[2007]169号）第三十六条也明确规定：“会计准则规定的资产减值测试不适用成本法”。 因此，如果目前某项资产的成本法下的评估值低于账面价值，但其根据资产减值准则确定的可收回金额并不低于账面价值（常见的例子如从事房地产开发的项目公司的股权，在所开发的楼盘实现销售之前只有费用而无收入，但到了实现销售以后，通常很容易弥补掉亏损并实现盈利），则不应当因为暂时性的成本法下评估减值而对长期股权投资计提减值准备。但应当在附注中对此作出充分解释。
在你说的情况下，如果能够提供证据表明该股权投资的可收回金额不低于账面价值，则对此不计提减值准备不应导致“出资不实”的问题，但需要在附注中披露原因，并注意向监管机构解释。

提问人：jiuzhouhaotian 时间：2014-07-02 22:21:45
从申报角度来看，券商一般要求净资产评估值不低于审计后净资产金额，是否考虑对临时亏损而有具有完整生产系统即作为利润中心的子公司采用收益法进行评估？

回答人：chenyiwei
可以。如果收益法评估不减值，则不必计提减值准备。但对收益法评估参数和结果的合理性要特别密切关注。